【裁判字號】    97,重訴,12
【裁判日期】    970421
【裁判案由】    損害賠償
【裁判全文】
臺灣嘉義地方法院民事判決              97年度重訴字第12號
原      告  丙○○
訴訟代理人  乙○○
                        號
            賴錫卿律師
被      告  甲○○
上列當事人間因被告過失傷害案件，原告提起請求損害賠償之附
帶民事訴訟，經本院刑事庭以96年度交附民字第100號刑事附帶
民事訴訟裁定移送前來，本院於中華民國97年4月7日言詞辯論終
結，判決如下：
    主  文
被告應給付原告新臺幣參拾貳萬參仟壹佰玖拾元及自民國九十六
年十月十七日起至清償日止，按年息百分之五計算之利息。
原告其餘之訴駁回。
訴訟費用除減縮部外由被告負擔百分之十六，其餘由原告負擔。
本判決得假執行。
原告其餘假執行之聲請駁回。
    事 實 與 理 由
壹、程序方面：
一、按訴狀送達後，原告不得將原訴變更或追加他訴。但擴張或
    減縮應受判決事項之聲明者，不在此限，民事訴訟法第255
    條第1項第3款定有明文。本件原告起訴時訴之聲明第1項請
    求被告應給付醫藥費用、看護費用、剖腹生產費用、喪失或
    減少勞動能力費用及慰撫金計新臺幣（下同）8,035,440元
    等語；嗣於民國97年4月7日言詞辯論期日當庭聲明不請求剖
    腹生產費用、喪失或減少勞動能力等費用，另減縮看護費部
    分為14,000元，總計僅請求2,023,190元，核其所為係減縮
    應受判決事項之聲明，經核與前揭規定並無不合，應予准許
    。
貳、實體方面：
一、原告起訴主張：
（一）被告以販售山海產及冷凍食品為業，平日駕駛車輛載送所
      販售之山海產及冷凍食品往返營業處所及拜訪客戶推廣業
      務。被告於96年5月29日18時41分許，駕駛車牌號碼2U-43
      96號自用小客車，前往位在嘉義市○○○路840之1號「黑
      仔海產店」欲拜訪該海產店負責人以推銷其所販售之山海
      產及冷凍食品，而在該海產店前臨時停車時，明知汽車臨
      時停車時，應依車輛順行方向緊靠道路右側，其右側前後
      輪胎外側距離緣石或路面邊緣不得逾60公分，且臨時停車
      開啟或關閉車門時，應注意行人、其他車輛，並讓其先行
      ，而依當時情形，天候晴、暮光、路面乾燥無缺陷、視距
      良好，並無不能注意之情事，其竟疏未注意將其所駕駛之
      上開車輛緊靠道路右側臨時停車，致其車輛之右側前後輪
      胎外側距離路面邊緣分別達1.55公尺及1.56公尺，且其開
      啟駕駛座車門時，亦疏未注意禮讓其他車輛先行，即貿然
      開啟駕駛座車門，適原告騎乘車牌號碼FV3-361號重型機
      車沿嘉義市○○○路由南向北行經該處，閃煞不及而撞擊
      被告所駕駛上開車輛之左前車門（即駕駛座車門），致原
      告人車倒地，而受有右手尺骨末端骨折、頭部外傷併腦震
      盪、胸部挫傷等傷害。
（二）因被告上述之違規，致原告人車倒地，而受有前開傷勢，
      從而被告顯係過失不法侵害原告之身體及健康，是以，原
      告自得依據民法第184條、第191之2條、第193條及第195
      條之規定，向被告請求損害賠償，資臚列請求細目如下：
   1、醫療費用9,190元：原告受有前述傷害，並使腹中之子因
      而早產，因此傷害造成身心極大創痛，迄今已支出9,190
      元之醫療費用。
   2、看護費用14,000元：原告發生車禍後，自96年5月29日至
      同年6月4日於協和醫院住院治療，由於原告無法自理生活
      日常事務，遂由兄長乙○○擔任看護，嗣再於96年6月12
      日至同年6月18日於協和醫院治療，亦由兄長乙○○擔任
      看護，每天之全天候看護費用依被告主張之1千元計算，
      看護期間14天共計14,000元。
   3、慰撫金200萬元：車禍後被告迄今被告均無意解決，於民
      事調解時只願意賠償3萬元，更無悔意，腹中之子亦因而
      早產，原告精神上受有極大痛苦，車禍至今屢因精神上困
      擾求助於精神科醫師。而原告為高職畢業，原先工作並不
      穩定，僅為兼職做化妝品推銷，現因此傷害造成無法外出
      求職及工作，原告及早產幼兒亦需請專職看護照顧，為此
      ，請求慰撫金200萬元。
（三）並聲明：1.被告應給付原告2,023,190元，暨自起訴狀繕
      本送達翌日起至清償日止，按週年利率百分之5計算之利
      息。2.如受有利判決，原告願供擔保，請准宣告假執行。
      3.訴訟費用由被告負擔。
二、被告則以：對於車禍之事實、醫藥費用9,190元、看護費用
    同意一天以1千元計算，看護期間14天共計14,000元不爭執
    ，但慰撫金則認為過高。並聲明：(一)駁回原告之訴。(二)訴訟
    費用由原告負擔。
三、爭點事項：
（一）不爭執事項：
   1、被告於上述時地與原告車禍發生事故。
   2、原告支付醫藥費用9,190元、看護費用14,000元。
（二）爭執事項：
   1、被告對本件車禍是否有過失。
   2、原告請求之慰撫金是否過高。
四、經查：
（一）被告對駕駛上開車輛於上開時、地，在路邊臨時停車後開
      啟駕駛座車門時遭原告騎乘重型機車自後方撞擊駕駛座車
      門而致車禍發生之事實供承不諱，復有道路交通事故現場
      圖、道路交通事故調查報告表（一）、（二）各乙份、道
      路交通事故現場照片17幀附卷可稽（96年交查字第818號
      卷第6-8、14-20頁），自屬真實。
（二）本件車禍事故發生之時間為96年5月29日18時41分許，發
      生之路段為嘉義市○○○路840之1號前，該路段之速限為
      時速50公里，南北向各設有一線快車道，並於外側留有慢
      車道等情，此觀道路交通事故現場圖、道路交通事故調查
      報告表及道路交事故現場照片即明（96年交查字第818號
      卷第6-8、14-20頁）；而上開路段為嘉義市區內南北向之
      重要聯絡道路，其來往車輛甚為頻繁等情，乃為往來嘉義
      縣市駕駛人所周知之事實，故於一般非例假日必然仍有機
      車行駛於上開路段等情，自應為往來該路段之駕駛人基於
      其通常駕駛經驗即有預見之可能。從而汽車駕駛人於該路
      段臨時停車時，若未謹慎、妥適找尋無礙於往來交通之處
      所，避免佔用車道，則不但可能阻礙後方機車之車流甚而
      遭後方來車追撞等情，亦為通常謹慎之駕駛人所得以預見
      甚明。準此，由上開本件車禍事故發生處所之交通流量及
      道路狀況等節以觀，被告基於其通常駕駛經驗，在客觀上
      對於以佔用慢車道作為臨時停車處所之方式存有招致後方
      機車追撞之風險自有預見之可能無疑。
（三）按汽車臨時停車時，應依車輛順行方向緊靠道路右側，其
      右側前後輪胎外側距離緣石或路面邊緣不得逾六十公分，
      且臨時停車開啟或關閉車門時，應注意行人、其他車輛，
      並讓其先行，道路交通安全規則第111條第2項及第112條
      第3項分別定有明文。查本件車禍事故發生路段之客觀外
      在環境：被告臨時停車地點之慢車道寬達3.8公尺，且該
      處道路邊緣之外仍有平坦停車空間，足供被告所駕駛之車
      輛緊靠道路右側臨時停車等情，業據證人即現場處理員警
      賴咸陽於本院刑事案件審理時結證明確（見本院96年交易
      字第228號卷第76頁），復有案發時之道路交通事故現場
      照片（見96年交查字第818號卷第14、15頁照片）在卷可
      佐。對照本件案發當時被告停放車輛之實際位置為：被告
      所駕駛上開車輛係停放在嘉義市○○○路840之1號前慢車
      道，其車輛之右側前後輪胎外側距離路面邊緣分別達1.55
      公尺及1.56公尺等情，此觀本件道路交通事故現場圖、被
      告所駕駛車型FREECA原廠規格資料（慢車道寬3.8公尺扣
      除被告所駕駛車輛寬度為1.65公尺，再扣除被告所駕駛車
      輛左前側距慢車道左側邊緣0.6公尺、車輛右前側距慢車
      道左側邊緣0.5公尺即得推算上開距離路面邊緣距離）及
      道路交通事故現場照片（見96年交查字第818號卷第15 頁
      上方照片）即明。參以本件車禍事故發生當時情形，天候
      晴、暮光、路面乾燥無缺陷、視距良好等情，亦有道路交
      通事故調查表乙份在卷可憑，是案發路段旁既有更安全之
      臨時停放車輛空間，被告於當時亦顯無不能注意之情事，
      其竟疏未注意緊靠道路右側臨時停車，復於開啟駕駛座車
      門時疏未禮讓後方來車，致告訴人騎乘機車沿慢車道駛至
      時閃煞不及而撞擊被告所駕駛車輛左前車門倒地成傷，故
      其上開臨時停車之行為即有過失，至為顯然。再者，本件
      事故經送請臺灣省嘉雲區車輛行車事故鑑定委員會鑑定，
      其鑑定意見為：「(一)甲○○駕駛自用小客車，開啟車門未
      注意左後來車，為肇事原因。(二)丙○○駕駛普通重機車，
      無肇事因素」等情，此有該委員會96年11月27日嘉雲鑑96
      0681字第0965803954號函及附件鑑定意見書附卷可憑（見
      本院卷第55頁至第57頁），亦與本院上開調查認定結果相
      符，更證被告對本件車禍之發生確有過失無誤。
（四）又被告亦因上述過失行為經本院判處業務上過失傷害有期
      徒刑6月，如易科罰金，以1仟元折算1日。此有本院96年
      度交易字第228號判決1件可證。
（五）綜上所述，被告對上述之違規停車行為，致肇致本件車禍
      確有過失無誤。又原告確因被告上開時、地之違規停車行
      為而發生本件車禍事故，而受有右手尺骨末端骨折、頭部
      外傷併腦震盪、胸部挫傷等傷害，則有嘉義市消防局96年
      10月30日嘉市消指字第0960009036號函及附件救護紀錄表
      、陽明醫院診斷證明書各乙份（見本院96年交易字第22 8
      號卷第46頁、第47頁、第68頁）在卷可佐。足證被告上開
      過失行為與原告所受上開傷害結果間，具有相當因果關係
      ，則屬無疑。
五、按因故意或過失，不法侵害他人之權利者，負損害賠償責任
    。故意以背於善良風俗之方法，加損害於他人者亦同（民法
    第184條第1項）；汽車、機車或其他非依軌道行駛之動力車
    輛，在使用中加損害於他人者，駕駛人應賠償因此所生之損
    害。但於防止損害之發生，已盡相當之注意者，不在此限（
    民法第191-2條）；不法侵害他人之身體或健康者，對於被
    害人因此喪失或減少勞動能力或增加生活上之需要時，應負
    損害賠償責任（民法第193條第1項）；不法侵害他人之身體
    、健康、名譽、自由、信用、隱私、貞操，或不法侵害其他
    人格法益而情節重大者，被害人雖非財產上之損害，亦得請
    求賠償相當之金額（民法第195條第1項前段）。從而被告因
    過失而致原告受有傷害，原告依上開法規，請求被告為損害
    賠償，自屬有據。爰就原告各項請求是否有理由，分述如下
    ：
（一）醫藥費用、看護費用部分：原告支付醫藥費用9,190元、
      看護費用14,000元，被告對此均不爭執，應全部准許。
（二）慰撫金部分：經查原告65年生，未婚，有1名子女，高職
      畢業，無財產，父母在世但雙殘。被告現年40歲，專科畢
      業，已婚，2名子女，母親在世，經商。與弟弟共有房子
      、土地。此為兩造所陳明，且互不爭執（見本院97年4月7
      日筆錄第2頁），本院參酌兩造上述之身分、地位、經濟
      能力，被告犯後未與原告和解，以及原告所受之傷害等情
      ，認原告請求之精神慰撫金以30萬元為適當，應予准許，
      逾此部分之請求，尚屬過高，不應准許。
（三）以上合計原告之損害額為323,190元（9,190＋14,000＋30
      萬）。
六、復按給付有確定期限者，債務人自期限屆滿時起，負遲延責
    任。給付無確定期限者，債務人於債權人得請求給付時，經
    其催告而未為給付，自受催告時起，負遲延責任。其經債權
    人起訴，或依督促程序送達支付命令，與催告有同一之效力
    。民法第229條第1、2項分別定有明文；又遲延之債務，以
    支付金錢為標的者，債權人得請求依法定利率計算之遲延利
    息。但約定利率較高者，仍從其約定利率；而應付利息之債
    務，其利率未經約定，亦無法律可據者，週年利率為百分之
    5。亦為同法第233條第1項及第203條所明定。本件原告請求
    被告應賠償之金額，並未定有給付之期限，原告請求自起訴
    狀繕本送達被告之翌日起，按年息百分之5計算之利息，並
    未逾上開規定之範圍，自無不合。又原告上開訴狀繕本係於
    96年10月16日送達被告收受，有送達回證附卷可稽。從而，
    原告本於侵權行為損害賠償請求權之法律關係，請求被告給
    付323,190元，及自起訴狀繕本送達翌日即96年10月17日起
    至清償日止，按年息百分之5計算之利息部分，為有理由，
    應予准許。原告逾上開範圍之請求，為無理由，應予駁回。
七、原告勝訴部分為323,190元，因未逾50萬元，依民事訴訟法
    第389條第1項第5款之規定，法院應依職權宣告假執行，原
    告就其勝訴部分所為假執行之聲請，應視為僅促使法院發動
    其職權，爰依職權宣告假執行。至於原告敗訴部分，其假執
    行之聲請，已失所附麗，應予駁回。
八、訴訟費用裁判之依據：民事訴訟法第79條。
中    華    民    國    97    年    4     月    21    日
                      民一庭法  官  馮保郎
以上正本係照原本作成。
如對本判決上訴須於判決送達後20日內向本院提出上訴狀，並依
上訴利益繳交第二審裁判費。
中    華    民    國    97    年    4     月    22    日
                            書記官  王立梅


司法院資訊處製作；財團法人民間司法改革基金會備份。
